臺灣高等法院刑事判決　　　　　　　　 94年度上易字第563號
上　訴　人
即　被　告　乙○○
選任辯護人　沈永宏律師
上　訴　人
即　被　告　甲○○
選任辯護人　余欽博律師
上列上訴人等因詐欺等案件，不服臺灣臺北地方法院91年度易字
第905號、92年度易字第1222號，中華民國93年12月30日第一審
判決（起訴案號：臺灣臺北地方法院檢察署90年度偵字第11737
號及移送併辦案號：臺灣臺北地方法院檢察署91年度偵字第141
號），提起上訴，本院判決如下：
    主  文
原判決關於乙○○、甲○○部分撤銷。
乙○○共同連續意圖為自己及第三人不法之所有，以詐術使人將
本人及第三人之物交付，處有期徒刑貳年，緩刑參年。
甲○○共同連續意圖為自己及第三人不法之所有，以詐術使人將
本人及第三人之物交付，處有期徒刑壹年拾月。
    事  實
一、
(一)鳳山世界貿易中心股份有限公司（下稱鳳山世貿公司，於民
    國八十二年五月十九日核准設立，原登記地址為高雄縣鳳山
    市○○路八十八號，於八十九年七月間遷址至台北市○○○
    路六十五號六樓），於八十六年五月迄九十一年間由乙○○
    （民國2年5月4日生，九十二歲）、徐文選（化名徐向賢，
    業經原審依共同連續意圖為自己及第三人不法之所有，以詐
    術使人將本人及第三人之物交付，處有期徒刑四年確定）、
    庚○○（業經原審依共同意圖為自己及第三人不法之所有，
    以詐術使人將本人及第三人之物交付，處有期徒刑一年，緩
    刑二年確定）等擔任董事，乙○○於八十二年五月至八十八
    年八月間為董事長，徐文選為副總經理，庚○○於八十六、
    八十七年間負責處理鳳山世貿公司之財務業務，另職員古源
    良（業經原審依共同意圖為自己及第三人不法之所有，以詐
    術使人將本人及第三人之物交付，處有期徒刑一年，緩刑二
    年確定），於八十六至九十一年間任職於鳳山世貿公司，並
    協助處理部分財務業務，甲○○（化名王宇立，名片載為鳳
    山世貿公司董事），基於意圖為自己及鳳山世貿公司不法之
    所有，而為下列詐欺他人財物之行為：
１、於八十六年十一月間，林總營造廠有限公司（下稱林總公司
    ）之負責人林益充，經案外人林天賜及徐鳳悌之介紹而認識
    甲○○，甲○○自稱係鳳山世貿公司之董事，向林益充稱鳳
    山世貿公司在高雄縣大寮鄉有一「鳳凰城購物中心」（即「
    大寮工商綜合區」）之開發計劃，有知名公司投資，全部工
    程款約新台幣（下同）七十六億元，保證利潤百分之十八以
    上，但承攬者必須先提出三千萬元作為履約保證金，而問林
    益充對該工程有無興趣，林益充嗣經甲○○之陪同，於八十
    六年十一月二十五日到鳳山世貿公司位在台北市之辦公處所
    即台北市○○○路一二三號中興紡織大樓二十樓之辦公室，
    與乙○○、徐文選、庚○○見面，乙○○、徐文選、庚○○
    、甲○○基於共同為自己及鳳山世貿公司不法所有之犯意聯
    絡及行為分擔，除向林益充稱上述開發計劃台灣糖業股份有
    限公司（下稱台糖公司）投資百分之四十五外，另偽稱鳳山
    世貿公司為中興紡織廠股份有限公司（下稱中興紡織公司）
    之子公司，中興紡織公司占鳳山世貿公司股權百分之三十五
    ，又偽稱庚○○是中興紡織公司之財務副總，並偽稱該工程
    準備申請建照，六個月內即可開工等語，使林益充誤以為鳳
    山世貿公司既與台糖公司及中興紡織公司都有合作，財務狀
    況健全，且開工在即，利潤可期，而陷於錯誤，於當日簽訂
    協議書，除自行出資二千萬元外，並邀約方德福出資二千萬
    元，而由林益充簽發以林總公司為發票人，付款人為富邦銀
    行台南分行，票號為「ＣＮ0000000號」及「ＣＮ0
    000000號」，發票日均為八十六年十二月十五日，面
    額均為一千五百萬元之支票二張【詳如附表（一）１所示】
    ，交付與乙○○代表收受，再由乙○○當場轉交與庚○○，
    約定上開金額應作為保證金之用，惟鳳山世貿公司之資力不
    足，上開支票兌現後旋即用於支付公司顧問費、零用金、廣
    告金，及給付乙○○、徐文選、甲○○、庚○○等人之用途
    ，於二個月內即花用殆盡；
２、另甲○○單獨基於承續前開詐欺之概括犯意【此部分未與其
    他人有犯意聯絡】，於與林益充接洽上述開發計劃工程時，
    即向林益充稱因上述開發計劃工程之利潤龐大，鳳山世貿公
    司之董事們要吃紅一千萬元，致林益充陷於錯誤，而於簽訂
    協議書後，嗣另簽發以林總公司為發票人，付款人為富邦銀
    行台南分行，票號「ＣＮ0000000至二五九二三一號
    」，發票日均為八十六年十二月十五日，受款人由甲○○所
    指定，面額為一百五十萬三千元之支票四張、面額為一百四
    十九萬四千元之支票二張【詳如附表（一）２所示】，交付
    予甲○○及其女性友人丁○○（業經檢察官撤回起訴），並
    均遭甲○○及其友人提示兌現；
３、嗣至八十七年五月間，原協議書約定之動工期限屆至，林益
    充向鳳山世貿公司詢問開工時間時，徐文選向林益充表示必
    須先購買上述開發計劃工地範圍內，屬於高雄縣政府水利局
    所有之帶狀水利地，始能取得建照，林益充乃另邀辛○○於
    八十七年六月十五日再到鳳山世貿公司，與乙○○、徐文選
    、古源良見面，乙○○、徐文選承繼前開詐欺概括犯意，並
    與古源良基於共同犯意聯絡，向林益充、辛○○偽稱上述工
    地範圍內之帶狀水利地，買下來就可以馬上拿到建照，拿到
    建照就可以報開工，使林益充陷於錯誤，為求林總公司之資
    金週轉順暢，林益充當場即簽立工程預約合約書，明載十個
    月內領得建照等語，並由辛○○簽發以己為發票人，高雄銀
    行籬子內分行為付款人，票號「ＡＲＰ0000000號」
    ，發票日八十七年六月十三號，面額為三千萬元之支票一紙
    ，及由林益充簽發以林總公司為發票人，富邦銀行台南分行
    為付款人，票號「ＣＮ0000000號」，發票日八十七
    年十月三十一日，面額四千萬元而言明作為「履約保證金」
    用途、約定於開工時方得兌現之支票一紙【詳如附表（一）
    ３所示】，均由乙○○代表收受，上開三千萬元支票於兌現
    後，由徐文選指示古源良提領三百萬元，連同其餘二千七百
    萬元，旋即用於支付公司勞健保費、顧問費、零用金，及給
    付徐文選、乙○○、古源良等人之用途，於二個月內即花用
    殆盡；迄八十八年四月十五日工程預約合約書約定十個月之
    領照開工期限屆至，林益充經多方打聽後，始知該開發計劃
    於斯時僅至申請環境影響評估審查階段，遂要求鳳山世貿公
    司退還前述由乙○○代表收受之總計六千萬元款項、及四千
    萬元履約保證支票，惟鳳山世貿公司竟表示無現款可退，且
    因該公司實早於八十七年十一月十三日即成為拒絕往來戶，
    遂由徐文選向林益充以該公司未使用支票為由，而由知情且
    實際並無支付能力之古源良，自八十八年九月十日起陸續簽
    發及屆期要求換票之面額共計六千餘萬元之支票，交付與林
    益充、辛○○等人，嗣林益充於八十九年四月十五日提示古
    源良簽發之票號為「ＬＡ0000000至0000000
    號」、付款人均為第一商業銀行板橋分行之支票十一紙【詳
    如附表（一）４所示】後退票，始得知古源良於八十八年十
    二月三十日成為拒絕往來戶（另四千萬元履約保證支票，迄
    本案起訴後始返還林益充等人），而甲○○另取走上述開發
    計劃案所謂董事吃紅之一千萬元，則均未返還，林益充、辛○○等人始確知受騙；
(二)
１、乙○○、徐文選、甲○○於八十九年四月初，經案外人蔡英
    三之介紹而認識壬○○、癸○○及戊○○後，復承繼前開詐
    欺概括犯意聯絡及行為分擔，亦以前述類同之手法，先由甲○○向壬○○等人稱鳳山世貿公司在高雄縣大寮鄉「鳳凰城
    購物中心」（即「大寮工商綜合區」）之開發計劃，有台糖
    公司及中興紡織公司等知名公司參與，正在尋覓合作建商承
    包將來之相關工程，而問壬○○等人有無興趣，嗣壬○○等
    人即經由甲○○之陪同，於八十九年四月十四日、四月十七
    日，到鳳山世貿公司位在台北市○○○路一二三號中興紡織
    大樓二十樓之辦公室，乙○○、徐文選、甲○○分別自稱或
    經介紹係鳳山世貿公司之董事長、總經理、地下董事長，除
    提出「鳳凰城購物中心投資計畫說明書」，載明資金來源為
    台糖公司股權，占所有股東出資的百分之四十五等語，另偽
    稱中興紡織公司也有參與投資，鳳山世貿公司與中興紡織公
    司之關係密切，致使壬○○等人誤以為中興紡織公司亦有投
    資鳳山世貿公司上述開發計劃，財務狀況健全，利潤可期，
    而陷於錯誤，於八十九年四月十四日簽訂保證協議書，明載
    鳳山世貿公司保證將工程交由壬○○等人承攬施工，並負責
    於八十九年六月三十日前取得合法開發興建相關執照（或因
    行政作業延誤可延期六十天）等語，壬○○等人並即依上開
    協議書約定，於八十九年四月十四日、四月十七日，各交付
    以蔡龔贊（向台灣省合作金庫民權支庫申請開立之台支支票
    ）及蔡謝淑美為發票人，發票日各為八十九年四月十四日、
    四月十七日、五月三十一日，票號各為「ＢＢ000000
    0號」「ＢＢ0000000號」「ＡＡ0000000號
    」，面額各為一千萬、二千萬、二千萬元，總計為五千萬元
    之支票三紙作為權利保證金【詳如附表（二）１所示】，均
    由乙○○代表收受，嗣上開支票均於乙○○之私人帳戶兌現
    後，再分別由乙○○提現及轉入徐文選之私人帳戶，部分款
    項用以償付鳳山世貿公司之債權人，部分款項則流向不明；
２、另甲○○單獨基於承繼前開之詐欺概括犯意【此部分未與其
    他人有犯意聯絡】，於八十九年五月八日先透過案外人蔡英
    三轉知壬○○等人，上述開發計劃申辦執照需花費，於八十
    九年五月十日與壬○○等人見面時，甲○○即向壬○○等人
    偽稱鳳山世貿公司就上述開發計劃申辦執照另需花費，由其
    代鳳山世貿公司收取款項，致使壬○○等人陷於錯誤，而交
    付以蔡謝淑美為發票人，陽信商業銀行劍潭分行為付款人，
    票號「ＡＡ0000000號」，發票日八十九年五月十日
    ，面額三百萬元之支票一紙【詳如附表（二）２所示】，嗣
    甲○○由友人丁○○為其提領兌現；迄八十九年七月間保證
    協議書約定之取得執照期限將屆，壬○○等人經多方查訪後
    ，始得知鳳山世貿公司之辦公室已遷至台北市○○○路六十
    五號六樓，隨即前往詢問開發案進行情況，徐文選仍一再說
    明開發計劃不會有問題，嗣於八十九年八月間，鳳山世貿公
    司仍未取得執照，壬○○等人委託律師發函亦未獲善意回應
    ，壬○○、癸○○及戊○○始確知受騙。
二、案經被害人林益充、辛○○、壬○○、癸○○、戊○○訴由
    臺灣臺北地方法院檢察署檢察官偵查起訴，及移請原審併案
    辦理。
    理  由
一、訊據被告乙○○及甲○○，均矢口否認有何詐欺犯行，被告
    乙○○辯稱：我未曾向林益充、壬○○等人稱中興紡織公司
    為股東，或短期內可取得建築執照開工；鳳山世貿公司協商
    購買水利地為事實，公司確有在進行開發案；開發案是由徐
    文選及甲○○等人實際負責規劃運作，及掌控有關財務，開
    發案到現在還在努力爭取中，我對於全部都不瞭解，我沒有
    詐欺云云。被告甲○○辯稱：我本名為「三聲」，因為常被
    人取笑說三聲無奈，所以對外我就用王宇立的名字，因為開
    始的時候，我認識徐文選，他們說要我做他們的董事，我給
    他六百萬元，但是他們說要二千萬元，所以後來他們又把我
    退掉，這個案子我只是介紹人，林益充給我的一千萬元是佣
    金，壬○○給我的三百萬元也是佣金，而且後來徐文選說公
    司缺錢，把錢借走了，我也是受害人，我沒有詐欺云云。
    經查：
(一)鳳山世貿公司於八十二年五月十九日十二年五月十九日核准
    設立，原登記地址在高雄縣鳳山市○○路八十八號，於八十
    九年七月二十六日遷址至台北市○○○路六十五號六樓，乙○○、徐文選、庚○○於八十六年五月迄九十一年間為鳳山
    世貿公司董事，乙○○於八十二年五月至八十八年八月間擔
    任董事長，徐文選為副總經理，庚○○於八十六、八十七年
    間負責處理鳳山世貿公司之財務業務，職員古源良於八十六
    至九十一年間任職於鳳山世貿公司，協助處理財務業務，甲○○未登記為鳳山世貿公司之董事，惟對外使用鳳山世貿公
    司董事之名片，且負責為鳳山世貿公司招攬工程，並於鳳山
    世貿公司台北市○○○路中興紡織大樓之辦公處所與該公司
    分租辦公處所；又鳳山世貿公司於八十六年六月七日與台糖
    公司簽訂協議書，約定雙方同意以現金出資之方式，共同成
    立合資公司，合作開發及經營工商綜合區，鳳山世貿公司嗣
    於八十七年二月十八日與高雄縣政府簽訂協議書，申請開發
    址設於高雄縣大寮鄉之「大寮工商綜合區」等情，有原審依
    職權調取之鳳山世貿公司登記案卷宗【見原審外放卷宗】，
    及卷附被告乙○○、徐文選、甲○○使用之「乙○○」「徐
    向賢」「王宇立」名片各一紙（載明分別擔任鳳山世貿之董
    事長、副總經理、董事）、被告甲○○提出之八十六年十二
    月十九日與林總公司之合作契約書、八十六年八月與鳳山世
    貿公司之約定書，及鳳山世貿公司八十六年六月七日與台糖
    公司之協議書、鳳山世貿公司八十七年二月十八日與高雄縣
    政府之認證書等件【分見八十九年度他字第四九七七號卷第
    二四頁、九十年度他字第二六二五號卷第一一七至一一八頁
    、九十一年度易字第九○五號卷（一）第二六、一四六頁、
    八十九年度他字第四九七七號卷第一三七頁、九十二年度易
    字第一二二二號卷（二）第一三六頁】可稽，且為被告等所
    不爭執。
(二)就犯罪事實一（一）部分（即告訴人林益充、辛○○部分）
    ：
１、如前揭犯罪事實一（一）部分之事實，業據告訴人林益充、
    辛○○之指訴明確：
(１)查告訴人林益充於原審審理中具結指證稱：伊於八十六年十
    一月間透過林天賜及徐鳳娣的介紹跟甲○○認識，當時甲○○是用王宇立的名字及鳳山世貿公司董事的名義與伊接洽，
    八十六年十一月十五日，甲○○帶伊到忠孝東路一二三號的
    中興金融大樓，介紹乙○○、徐文選及庚○○給伊認識，乙○○是用鳳山世貿公司董事長的名義，徐文選是用徐向賢的
    名字，及鳳山世貿公司副總的名義，剛開始是徐文選談鳳山
    世貿公司在大寮開發的工程說要有履約保證金三千萬元，提
    到他們與中興紡織公司是子公司，中興紡織公司在鳳山世貿
    公司所佔的股份是百分之三十五，台糖公司則是佔鳳山世貿
    開發案的百分之四十五，徐文選有特別介紹乙○○是中興紡
    織公司的監察人，也是董事長的妹婿，還說庚○○是中興紡
    織公司的財務副總，伊問他們何時開工，主談徐文選說該案
    正在請建造執照，工程預定於八十六年十二月或十一月算起
    六個月內就可以開工了，當天甲○○、乙○○、徐文選、庚○○有在，伊認為中興及台糖是大公司，而且他們說中興及
    台糖都有股份，利潤很好，且馬上開工，所以伊才答應，當
    場伊有簽協議書，及簽發一千五百萬元的支票兩張，支票由
    乙○○收完後，交給庚○○；另外，甲○○一開始跟伊談的
    時候，就有說董事要吃紅一千萬元，簽完協議書之後，伊就
    在天成飯店交一千萬元的支票給甲○○，金額是甲○○提出
    的，甲○○說他是董事，由他提出，給那些董事他沒有提，
    那些是董事，伊不知道，伊只有把錢交出去，甲○○怎麼分
    配是他自己的意思，他要幾個人幾張，他怎麼說，伊怎麼做
    ；後來再簽第二次約，是因徐文選講開發的這塊地裡面有一
    條水利地，要買下來就可以馬上拿到建照，拿到建照就可以
    報開工，伊為了希望能夠趕快拿到建照可以開工，由辛○○
    開三千萬元的支票，馬上兌現的，伊另開四千萬元的保證支
    票，言明開工後才能兌現，都由乙○○簽收，這次第二次簽
    約時甲○○沒有來，古源良有在場；後來未拿到建照及開工
    ，伊要求鳳山世貿公司還款，是徐文選說鳳山世貿沒有票不
    能開，就開古源良的票，提示以後才知道古源良是拒絕往來
    戶等語【見原審九十一年度易字第九○五號卷（三）第一二
    四至一三一頁、原審九十二年度易字第一二二二號卷（一）
    九十二年八月六日、卷（二）九十三年九月二十三日審理筆
    錄】，又告訴人辛○○於原審審理中具結指證稱：林益充說
    他的資金不足，就來找伊拿了三千萬元投資，八十七年六月
    十五日與鳳山世貿簽約，當時有乙○○、徐文選、古源良在
    場，伊將三千萬元支票交付予乙○○，作為履約保證金，林
    益充也有開四千萬元之支票，有說如果工程無法動工，支票
    不能兌現，林益充有與乙○○、徐文選談細節問題，徐文選
    有說當年十月份執照可以核發下來，因為乙○○比較重聽，
    徐文選有轉述給他聽等語【見原審九十一年度易字第九○五
    號卷（二）九十二年十月三十日、卷（四）九十三年九月二
    十三日、原審九十二年度易字第一二二二號卷（一）九十二
    年九月九日訊問筆錄、卷（二）九十三年九月二十三日審理
    筆錄】，又告訴人業已分別指證八十六年十一月間，甲○○
    以鳳山世貿公司董事之名義出面與告訴人接洽工程，八十六
    年十一月二十五日到鳳山世貿公司簽訂協議書時，有乙○○
    、徐文選、庚○○、甲○○在場，林益充當場被告知鳳山世
    貿公司「大寮工商綜合區」有中興紡織公司投資，六個月內
    即可開工，林益充因而交付三千萬元之保證金，由乙○○簽
    收，當場轉交庚○○；另甲○○與林益充接洽時，曾稱鳳山
    世貿公司之董事就上述開發工程要吃紅一千萬元，林益充因
    而簽發所謂供董事吃紅之支票六紙予甲○○；又八十七年六
    月十五日林益充、辛○○再到鳳山世貿公司，有乙○○、徐
    文選、古源良在場，其等被告知提供款項購買工地內之水利
    地即可馬上拿到建照，拿到建照就可以開工，因而再交付三
    千萬元、及四千萬元之履約保證金支票，惟迄八十八年四月
    十五日約定領照期限屆至，仍未能領照開工，經林益充等人
    要求鳳山世貿公司還款時，所交付由古源良簽發之支票均遭
    退票等情明確，並有告訴人提出被告徐文選、甲○○使用之
    「徐向賢」「王宇立」名片各一紙（分別記載擔任鳳山世貿
    之副總經理、董事），及鳳山世貿公司與林總公司八十六年
    十一月二十五日之協議書（記載「上項工程預計於八十七年
    五月底前開工」等語）、八十七年六月十五日之工程預約合
    約書（記載「本工程在甲方領得建照後一個月內向主管機關
    申報開工．．領得建照期間以本契約成立日起算十個月為限
    」等語）、如附表（一）所示之各紙支票（如附表（一）１
    、３之支票由甲○○簽收，如附表（一）２之支票受款人為
    甲○○及其友人丁○○等人）、暨古源良所開立票據及退票
    理由單等件【見九十年度他字第二六二五號卷第三四至六五
    頁】可資佐證。
(２)被告等雖均供稱告訴人林益充、辛○○之指訴不實，惟核諸
    告訴人於警訊、偵查及原審審理中之指證，所述情節大要核
    屬相符，並無矛盾不一致之處；且前述鳳山世貿公司與林總
    公司八十六年十一月二十五日協議書，確實載明預計於八十
    七年五月底前開工等語，與告訴人林益充指稱簽約時受告知
    六個月內可開工之時點並無不合；再衡以告訴人於原協議約
    定之六個月開工期限屆至，即旋於八十七年六月十五日再與
    鳳山世貿公司簽訂工程預約合約書，約定十個月內領得建照
    開工，而再支付鉅額款項等情綜合以觀，均堪認告訴人稱於
    簽約時，因受告知有中興紡織公司等知名公司參與投資及可
    短期開工，始訂約及交付款項之指訴，非屬虛妄。
２、次查告訴人等於簽訂協議書及工程預約合約書時，受告知有
    中興紡織公司參與投資及可短期開工，因而與鳳山世貿公司
    訂約及付款部分：
(１)查鳳山世貿公司並無中興紡織公司之股份、兩公司並非關係
    企業、中興紡織公司亦未參與投資「大寮工商綜合區」開發
    計劃乙情，為被告等所自承，被告乙○○亦自承伊曾擔任中
    興紡織公司之監察人，但後來離開了，中興紡織公司並未投
    資上述開發計劃案等情【見九十一年度偵字第一四一號卷九
    十一年一月十六日偵訊筆錄】，並有卷附中興紡識公司八十
    九年十二月十三日八十九興業字第○二七七號函稱該公司並
    未投資鳳山世貿公司「大寮工商綜合區」之開發案等語【見
    八十九年度他字第四九七七號卷第九三頁】可稽，被告庚○○亦自承其未曾在中興紡識公司任職等情【見九十一年度偵
    字第一四一號卷九十一年一月十六日偵訊筆錄】，本件告訴
    人於簽訂協議書時，所受告知鳳山世貿公司為中興紡織公司
    之子公司、中興紡織公司占鳳山世貿公司股權百分之三十五
    ，及庚○○是中興紡織公司之財務副總等情，均顯為不實。
(２)又查鳳山世貿公司係於八十六年六月七日與台糖公司簽訂協
    議書，約定雙方同意以現金出資之方式，共同成立合資公司
    ，合作開發及經營工商綜合區，台糖公司所占股權以不超過
    百分之四十五為原則，且須俟立法院完成法定預算程序後方
    為有效，又關於工商綜合區之合作細節，應再行協商等情，
    有前述被告乙○○提出之協議書附卷可稽【見八十九年度他
    字第四九七七號卷第一三七頁、原審九十一年度易字第九○
    五號卷（一）第一四六頁】，上述工商綜合區開發案，於八
    十六年間顯僅處於起始階段；嗣後鳳山世貿公司於八十七年
    二月十八日始與高雄縣政府就「大寮工商綜合區」開發案簽
    訂協議書；於八十七年四月二十三日由經濟部依工商綜合區
    審議委員會決議同意推薦（委員會決議附帶意見：基地內之
    農水路納入開發範圍將影響週邊農用之灌溉，應取得高雄農
    田水利會同意改道之文件；開發案之資金來源、融資規劃及
    財務分析應再加強等語）；於八十七年十月七日與台糖公司
    簽訂地上權設定協議書；於八十七年十二月提送開發計畫說
    明書；於八十八年一月起進行環境影響評估，八十九年三月
    有條件通過環境影響評估審查；於八十九年六月一日起依都
    市計畫法進行計畫書圖之公開展覽；於八十九年八月起進行
    都市計畫變更之審議核定，迄九十一年六月十一日始經內政
    部都市計畫委員會第五三五次會議，通過都市變更計畫等情
    ，有卷附鳳山世貿公司與台糖公司八十六年六月七日協議書
    【見九十一年度偵字第一四一號卷第一四一頁】、鳳山世貿
    公司與高雄縣政府八十七年二月十八日認證書【見原審九十
    二年度易字第一二二二號卷（三）第一三六頁】、經濟部八
    十七年四月二十三日經（八七）商字第八七二○八○五二號
    函、高雄縣政府致鳳山世貿公司函文、地上權設定契約書、
    內政部都市計畫委員會第五三五次會議紀錄、被告提出之開
    發案行事流程表等件【見八十九年度他字第四九七七號卷第
    一三七頁至一七九頁、原審九十一年度易字第九○五號卷（
    一）第九二至一○一頁、九十一年度偵字第一四一號卷第一
    四二、一四三頁】可參，該工商綜合區開發計劃案，既尚須
    經與縣市政府簽訂協議書、經濟部評選及推薦、環境影響評
    估審查、都市計畫變更等程序，且由上述計劃迄本案被告乙○○、徐文選、甲○○經檢察官提起公訴之九十一年六月間
    ，距鳳山世貿公司與告訴人簽約收款之八十六、八十七年間
    ，已四、五年有餘，甚且仍處於都市○○○○○段，尚未獲
    開發許可、雜項及建造執照之核發，則上述工商綜合區開發
    計劃，於告訴人八十六年十一月二十五日簽訂協議書時受告
    知之六個月內（即於八十七年五月前），或於八十七年六月
    十五日簽訂工程預約合約書時受告知之十個月內（即於八十
    八年四月前），顯均無領得建照開工之可能，告訴人所受告
    知可短期開工之事項，自屬不實；且此情當為負責開發計劃
    案之鳳山世貿公司人員所明知，共同被告庚○○、古源良於
    原審審理中即自承上述開發計劃案於前開時間內，並無開工
    之可能性【見原審九十二年度易字第一二二二號卷（二）九
    十三年十二月八日審理筆錄】，而鳳山世貿公司「大寮工商
    綜合區」開發計劃係由被告甲○○負責對外招攬工程，甲○○除與鳳山世貿公司在同一辦公處所辦公，對外亦均以鳳山
    世貿公司董事身分自居，甲○○並自承鳳山世貿公司董事之
    名片係徐文選印製予其使用（見九十年度他字第二六二五號
    卷第十三頁警訊筆錄、八十九年度他字第四九七七號卷九十
    年三月三十日偵訊筆錄），足見其與鳳山世貿公司之關係極
    為密切，且其又負責鳳山世貿公司上述開發計劃案之對外接
    洽介紹，對上情顯難委為不知；另被告乙○○雖以卷附甲○○另於八十六年十二月十九日以鳳山世貿公司董事身分，與
    林總公司另簽訂之合作契約書【見九十年度他字第二六二五
    號卷第一一七至一一八頁】上，記載甲○○負責辦理向台糖
    公司承租開發案土地或取得地上權，辯稱告訴人顯然明知鳳
    山世貿公司尚未取得開發案土地之合法權源，距離取得建築
    執照、開工，尚須相當長的時間，絕不可能「六個月內開工
    」，自無陷於錯誤之可能云云，然查上開合作契約書之簽訂
    時間，係在告訴人與鳳山世貿公司八十六年十一月二十五日
    簽訂協議書之後，自難以之推論告訴人於簽訂協議書時，對
    開發計劃進行程度之認知情況，且查工商綜合區開發計劃並
    非一般工程，所牽涉之相關部會機關及行政程序複雜，尚難
    認應為經營一般營造廠之告訴人所明知，而所謂取得地上權
    或購買水利地，究屬開發計劃案之何環節，距離取得建照或
    開工，尚有無其他程序須辦理，亦難認應為告訴人於簽訂協
    議書或工程預約合約書時所得明知，被告乙○○上節所辯，
    亦無可採。
(３)另查被告甲○○接洽介紹工程時向告訴人林益充稱上述開發
    計劃工程之利潤龐大，鳳山世貿公司之董事另要吃紅一千萬
    元，故告訴人林益充於八十六年十一月二十五日簽訂協議書
    後，另開立如附表（一）２所示之六紙支票予甲○○等情，
    亦據告訴人林益充指訴明確；被告甲○○雖以前述八十六年
    十二月十九日甲○○與林總公司之合作契約書【見九十年度
    他字第二六二五號卷第一一七至一一八頁】為據，辯稱：上
    開支票係林益充因其介紹上述開發計劃工程而支付之佣金，
    其未曾向林益充說過鳳山世貿公司之董事要吃紅云云，惟查
    被告甲○○與告訴人林益充接觸時，均以鳳山世貿公司董事
    之身分自居，業據告訴人指訴歷歷，而依該合作契約書記載
    ：「乙方（林總公司）承諾簽訂鳳山世貿中心協議書之同時
    提撥新台幣一千萬元正作為『酬勞金』．．乙方承攬鳳山世
    貿中心按圖施工，不偷工、不減料、不轉包、不分包，如期
    開工、如期完工」「甲方：鳳山世貿公司『董事』甲○○」
    等詞，與告訴人林益充指訴因受甲○○告知鳳山世貿公司之
    董事就開發計劃工程要吃紅，而簽發支票予甲○○之情，並
    無矛盾之處，被告甲○○以上開合作契約書之記載，辯稱告
    訴人之指訴不實，應不足採。而本件告訴人林益充願於簽訂
    協議書取得工程後，支付甲○○款項，亦顯係因前述受告知
    不實事項，而相信與鳳山世貿公司訂約取得工程動工，即可
    獲取利潤亦甚明。
(４)綜上，本件告訴人受告知上述開發計劃有中興紡織公司參與
    投資及可短期開工等情，均屬為被告等所明知之不實事項，
    可見被告等確有對告訴人施用詐術之行為，洵屬明確。
３、又就鳳山世貿公司之資力情況而論：
(１)I查告訴人林益充於八十六年十一月二十五日簽訂協議書時
    ，所簽發約定作為保證金之用，即如附表（一）１所示之面
    額均為一千五百萬元之支票二紙，由乙○○收受後，當場轉
    交與庚○○，嗣於八十六年十二月十五日於安泰商業銀行儲
    蓄部帳號00000000000000號庚○○帳戶提示
    兌現，旋即使用於支付鳳山世貿公司之顧問費、零用金、廣
    告金，及給付乙○○、徐文選、甲○○、庚○○等人等用途
    ，於八十七年一月間即花用殆盡等情，有如附表（一）１所
    示支票正反面影本、富邦商業銀行台南分行九十三年三月十
    一日九十三富銀南字第七四號函、庚○○安泰商業銀行存摺
    封面影本等件【見原審九十一年度易字第九○五號卷（三）
    第一三三至一三八頁】可稽，並為負責鳳山世貿公司財務及
    記帳業務之共同被告庚○○所自承，且有其提出之支用明細
    表可稽【見九十一年度偵字第一四一號卷第一八七頁、九十
    二年四月二十三日偵訊筆錄、原審九十二年度易字第一二二
    二號卷（一）九十二年十月三十日、九十三年二月二十六日
    審理筆錄】；II又查告訴人林益充於八十七年六月十五日簽
    訂工程預約合約書時，由辛○○簽發之所謂購買水利地之用
    ，如附表（一）３ａ所示之面額為三千萬元之支票一紙，由
    乙○○收受後，嗣於八十七年六月十七日由鳳山世貿公司背
    書領款，於八十七年六月十八日存入該公司華南銀行帳號0
    00000000000號帳戶，於同日由古源良提領三百
    萬元，嗣連同其餘之二千七百萬元，旋即用於支付鳳山世貿
    公司之勞健保費、顧問費、零用金，及給付徐文選、乙○○
    、古源良等人等用途，於八十七年八月間即花用殆盡等情，
    有如附表（一）３ａ所示之支票正反面影本、高雄銀行籬子
    分行九十三年三月五日高銀籬密字第二號函、鳳山世貿公司
    華南銀行存摺影本、古源良提領紀錄等件可稽【見原審九十
    一年度易字第九○五號卷（三）第一三三至一三五頁、九十
    二年度易字第一二二二號卷（一）第二一八至二二○頁】，
    及庚○○提出之支用明細表可參【見九十一年度偵字第一四
    一號卷第一九二頁】，共同被告古源良並自承徐文選指示伊
    提領三百萬元，交給徐文選，伊不清楚徐文選後來再怎麼處
    理等語，而共同被告庚○○另供述八十七年六月十五日那次
    簽約時伊不在場，是後來乙○○或徐文選，將剩下二千七百
    萬元之存摺交給伊，由徐文選安排好要用在那些錢等語【見
    古源良、庚○○九十一年度偵字第一四一號卷九十二年四月
    二十三日偵訊筆錄、原審九十二年度易字第一二二二號卷（
    一）九十二年九月九日、九十二年十月三十日、九十三年二
    月二十六日審理筆錄】；III衡諸告訴人所交付之上開支票，
    依卷附八十六年十一月二十五日林總公司與鳳山世貿公司之
    協議書約定，保證金三千萬元應於全部工程經驗收合格後全
    部無息退還，又八十七年間告訴人另簽訂工程預約合約書而
    再交付三千萬元支票，則係受告知該款項預定作為購地使用
    ，惟查該等支票均於兌現後，旋即於不到二個月內即花用殆
    盡，或有未依原預定用途而先予他用之情形，顯見鳳山世貿
    公司於八十六迄八十八年與告訴人林益充、辛○○等接洽訂
    約、收款、還款期間，公司資力均屬不足，亦為共同被告庚○○、古源良所是認【見原審九十二年度易字第一二二二號
    卷（一）九十三年二月二十六日、卷（二）九十三年十二月
    八日審理筆錄】。
(２)I且參諸原審向台北市政府調取之鳳山世貿公司登記卷【見
    原審外放卷宗】所示，該公司曾申請自八十六年三月二十日
    至八十七年三月十九日停業，嗣申請自八十六年九月一日起
    復業；而依卷附財政部高雄市國稅局九十三年八月十二日財
    高國稅資字第○九三○○五五五八二號函檢附之鳳山世貿公
    司八十六年度至八十八年度營利事業所得稅結算申報損益表
    及資產負債表【見原審九十一年度易字第九○五號卷（四）
    第一二至二○頁】所示，該公司之全年所得額均為負值；II
    又被告甲○○及共同被告庚○○、古源良等均自稱鳳山世貿
    公司積欠其等債務，或曾為鳳山世貿公司墊付款項，而各提
    出卷附之銀行存摺內頁及存款往來對帳單（庚○○）【見原
    審九十二年度易字第一二二二號卷（一）第二二二至二二四
    頁】、債權確認證明書（古源良）【見九十一年度偵字第一
    四一號第一七六頁】、切結書及支票、匯款單（甲○○）【
    見原審九十一年度易字第九○五號卷（一）第五○至七二頁
    、原審九十二年度易字第一二二二號卷（一）第七九至一○
    三頁】等件為證，該等單據分別有其等自八十七年二月、八
    十六年、八十七年五月起對鳳山世貿公司匯款，或鳳山世貿
    公司自承有向其等借用支票之記載；III再查告訴人於八十八
    年四月十五日工程預約合約書約定之十個月領照、開工期限
    屆至，因仍未能領照、開工，而要求鳳山公司退還前述由乙○○代表收受之總計六千萬元款項（如附表（一）１、３ａ
    所示之支票款項）及四千萬元履約保證支票（如附表（一）
    ３ｂ所示之支票）時，鳳山世貿公司由徐文選向林益充以該
    公司未使用支票為由，而交付由共同被告古源良自八十八年
    九月十日起陸續簽發及屆期要求換票之面額共計六千餘萬元
    之支票，經林益充於八十九年四月十五日提示如附表（一）
    ４所示古源良簽發之支票十一紙，惟因存款不足，及古源良
    於八十八年十二月三十日成為拒絕往來戶等理由退票，而鳳
    山世貿公司則早於八十七年十一月十三日即成為拒絕往來戶
    等情，除據共同被告古源良於原審審理中自承伊並無支付能
    力，是因為公司支票已經成為拒絕往來戶，所以向伊借票，
    公司有說伊不用付等語【見原審九十一年度易字第九○五號
    卷（二）九十二年五月二十一日訊問筆錄、原審九十二年度
    易字第一二二二號卷（二）九十三年十二月八日審理筆錄】
    在卷外，並有如附表（一）４所示古源良所簽發之支票暨退
    票理由單【見九十年度他字第二六二五號卷第四八至六五頁
    】、林益充出具之收據【見同上卷第七七頁】、法務部古源
    良票據信用資訊連結作業查詢明細表【見九十一年度偵字第
    一四一號卷第一四九至一五二頁】、華南商業銀行九十年四
    月十一日華生存字第七六號函暨檢附之鳳山世貿公司存款帳
    戶往來明細表【見八十九年度他字第四九七七號卷第三三一
    至三三五頁、原審九十一年度易字第九○五號卷（一）第三
    ○○頁】、台灣票據交換所九十二年十一月十日台票總字第
    ○九二○○○七七二一號函等件【見同上卷第一三二頁】可
    稽；Ⅳ另參證人即建築師林文徹於偵查及原審審理中證稱：
    鳳山世貿公司於八十七年間與伊接洽，本來伊是想要作世貿
    中心的建築設計，被要求先放三百萬元的前金在鳳山世貿公
    司，後來伊不想做了，要鳳山世貿公司還款，但他們一直拖
    ，八十七年十月十幾日給了一張票退票，直到八十七年十月
    十九日才匯款返還二百萬元、八十八年三月三十日返還現金
    一百萬元等語【見八十九年度他字第四九七七號卷九十年四
    月十七日偵訊筆錄、原審九十一年度易字第九○五號卷（二
    ）九十二年九月九日訊問筆錄】、證人即韋佑工程顧問有限
    公司負責人張簡邦宏於偵查及原審審理中證稱：伊於八十六
    年間與鳳山世貿公司訂立顧問服務合約，負責作土地變更編
    定到整個營建計畫等工作，時間要久的，伊有做的工作鳳山
    世貿公司是有付錢，但沒有付完全等語【見八十九年度他字
    第四九七七號卷九十年四月十七日偵訊筆錄、原審九十一年
    度易字第九○五號卷（三）九十三年二月二十六日審理筆錄
    】，以上各情，亦均得為鳳山世貿公司與告訴人林益充等人
    接觸期間，資力確屬不足之佐證。
(３)綜上，告訴人受告知有中興紡織公司參與投資及可短期開工
    ，惟上述開發計畫如前述並無短期開工之可能性、亦無中興
    紡織公司參與，且鳳山世貿公司之資力不足，告訴人誤認為
    鳳山世貿公司之財務狀況健全，與鳳山世貿公司訂約之利潤
    可期而交付款項，顯屬陷於錯誤而交付財物，甚為明確。
４、再就被告等之參與情形而論：
(１)就犯罪事實一（一）１部分：查告訴人林益充於八十六年十
    一月二十五日與鳳山世貿公司簽訂協議書，並交付如附表（
    一）１所示之面額共計三千萬元之支票，而查該次簽約係由
    甲○○以不實之鳳山世貿公司董事身分向告訴人接洽，並陪
    同告訴人至鳳山世貿公司簽約，乙○○、徐文選、庚○○、
    甲○○於簽約當日分別被介紹或自以鳳山世貿公司董事長、
    鳳山世貿公司副總經理，及不實之中興紡織公司財務副總、
    鳳山世貿公司董事之身分在場，簽約當日係由徐文選主談說
    明開發案及公司情形，而告訴人因受告知有中興紡織公司參
    與投資及可短期開工等不實事項，陷於錯誤而訂約及交付支
    票時，支票係由乙○○收受，當場轉交與庚○○，嗣於庚○○之帳戶兌現，旋即用於支付資力不足之鳳山世貿公司之顧
    問費、零用金、廣告金，及給付乙○○、徐文選、甲○○、
    庚○○等之用途，均如前述，由本件告訴人林益充簽約之緣
    起、簽約當日之在場人及其等所使用之身分、收受支票之人
    、支票兌現後之用途等情綜合以觀，堪認被告乙○○、甲○○與共同被告徐文選、庚○○，就犯罪事實（一）１，即告
    訴人林益充受詐騙而於八十六年十一月二十五日與鳳山世貿
    公司簽訂協議書，並交付如附表（一）１所示之支票乙節，
    其等之間確有意圖為鳳山世貿公司及自己不法之所有之犯意
    聯絡，而相互利用他人之行為以為犯罪之分擔，共同為詐欺
    犯行甚明。
(２)就犯罪事實一（一）２部分：告訴人林益充因被告甲○○向
    其稱鳳山世貿公司之董事，就上述開發計劃工程另要吃紅一
    千萬元，而於簽訂協議書後，嗣另交付如附表（一）２所示
    之支票六紙予甲○○等情，被告甲○○雖辯稱上開款項係告
    訴人林益充給付其之佣金，其他被告等亦均否認與其等有何
    關聯，惟業據告訴人林益充指訴其交付六紙支票，係因被告
    甲○○與其接洽工程時，向其稱鳳山世貿公司之董事就該工
    程要吃紅，嗣伊於簽訂協議書之後，在天成飯店交付支票予
    甲○○及其女性友人丁○○，支票之受款人是由甲○○指定
    的等情甚詳，且被告甲○○自承如附表（一）２所示之六紙
    支票【見九十年度他字第二六二五號卷第三七至四二頁】，
    其上之受款人及提示兌現人，均為其朋友或親屬等語【見原
    審九十一年度易字第九○五號卷（四）九十三年九月二十三
    日審理筆錄】，由本件告訴人林益充交付支票之緣由、收受
    支票之人及支票兌現之情形綜合以觀，應認就犯罪事實（一
    ）２部分，被告甲○○與其他被告間並無犯意之聯絡，此部
    分乃被告甲○○意圖為自己不法之所有，所為之詐欺犯行甚
    明。
(３)就犯罪事實一（一）３部分：查告訴人林益充於八十七年六
    月十五日與鳳山世貿公司簽訂工程預約合約書，並由辛○○
    、林益充分別交付如附表（一）３所示之面額三千萬元之支
    票一紙、及面額四千萬元之履約保證金支票一紙，而查該次
    簽約係因林益充於原協議書約定之動工期限屆至，向鳳山世
    貿公司詢問開工時間時，經徐文選告知須先購買工地範圍內
    之水利地；告訴人林益充、辛○○於八十七年六月十五日到
    鳳山世貿公司時，有被告乙○○與共同被告徐文選、古源良
    在場，由徐文選說明水利地買下後即可馬上拿到建照，拿到
    建照即可開工；告訴人因受告知可短期開工之不實事項，陷
    於錯誤而簽約及交付二紙支票時，支票均由乙○○收受，嗣
    辛○○簽發之所謂購買水利地之用之三千萬元支票，於八十
    七年六月十八日由鳳山世貿公司之帳戶兌現後，於同日由古
    源良提領三百萬元，並連同其餘之二千七百萬元，旋即用於
    支付資力不足之鳳山世貿公司之勞健保費、顧問費、零用金
    ，及給付徐文選、乙○○、古源良等人之用途；再告訴人於
    工程預約合約書約定之領照開工期限屆至，要求鳳山公司退
    還款項時，由徐文選向林益充偽稱該公司未使用支票，而由
    明知無支付能力之古源良簽發支票，均如前述（另林益充簽
    發之四千萬元履約保證金支票，則迄本案起訴後，始返還告
    訴人林益充等人，業據告訴人林益充指訴在卷），由本件告
    訴人再次簽約之緣由、簽約當日之在場人、收受支票之人及
    支票兌現後之用途，暨與告訴人商討債務處理方式之人等情
    綜合以觀，堪認被告乙○○與共同被告徐文選、古源良，就
    犯罪事實（一）３，即告訴人林益充、辛○○受詐騙，而於
    八十七年六月十五日與鳳山世貿公司再簽訂工程預約合約書
    ，並交付如附表（一）３所示之支票乙節，亦有意圖為鳳山
    世貿公司及自己不法之所有之犯意聯絡，而相互利用他人之
    行為以為犯罪之分擔，共同為詐欺犯行甚明。
５、綜合以上各節所述，告訴人林益充、辛○○因受告知「大寮
    工商綜合區」開發計劃，有中興紡織公司參與投資及可短期
    開工等不實事項，誤認鳳山世貿公司之財務狀況健全，與鳳
    山世貿公司訂約之利潤可期而交付如附表（一）所示之各紙
    支票，係遭詐騙，陷於錯誤而交付財物；又被告乙○○、甲○○與共同被告徐文選、庚○○就犯罪事實（一）１部分，
    及被告乙○○與共同被告徐文選、古源良就犯罪事實一（一
    ）３部分，各有犯意之聯絡及行為之分擔，均為共同正犯，
    至犯罪事實一（一）２部分，被告甲○○未與他人有犯意之
    聯絡，乃其個人犯行等情，洵堪認定。
(三)就犯罪事實一（二）部分（即告訴人壬○○、癸○○、戊○○部分）：
１、如前揭犯罪事實一（二）部分之事實，業據告訴人壬○○、
    癸○○、戊○○指訴，及證人蔡英三之證述明確：
(１)查告訴人壬○○於原審審理中具結指證稱：伊透過同學蔡英
    三介紹而認識甲○○，當時他說他的名字叫王宇立，由甲○○連絡蔡英三，蔡英三再連絡伊，大約從八十九年三月開始
    ，在天成飯店談了好幾次，關於鳳山世貿中心開挖土地約七
    億多的工程要讓伊做的事情；八十九年四月十四日簽保證協
    議書時有乙○○、甲○○、徐文選等在場，簽約當天伊付了
    一張一千萬元支票給乙○○，後來又在同一天同時再給了八
    十九年四月十七日、八十九年五月三十一日各二千萬元的支
    票，總共五千萬元作為押金，簽保證協議書時，他們有拿一
    本計劃圖及台糖的土地租約給伊看，乙○○及甲○○都有說
    二個月內執照就會下來，徐文選也有出面，徐文選自我介紹
    是總經理，乙○○是董事長，甲○○是地下董事長，徐文選
    還有講工程的事情，所以伊才簽約的，簽約當天乙○○、甲○○、徐文選都有講話，甲○○介紹說公司是他們合夥的，
    說這個工程很好，乙○○先生也有說這個工程要給伊做很好
    ，他們也有提到與中興紡織有關係，乙○○、甲○○還有拿
    中興票券金融大樓租賃契約書影本給伊看，乙○○也說他與
    中興紡織的負責人有親戚關係，所以伊才相信他們的實力；
    又八十九年五月八日蔡英三說甲○○說執照快要下來了，要
    辦理執照，要再付三百萬元，所以再付了一張三百萬元的支
    票給甲○○，當時有甲○○、甲○○的太太、他太太的妹妹
    及蔡英三在場，但後來執照也沒有下來等語【見原審九十一
    年度易字第九○五號卷（一）九十一年十二月十二日訊問筆
    錄】；告訴人癸○○於原審審理中具結指證稱：壬○○是伊
    之哥哥，從小就在工地一起作，伊哥哥打電話到國外給伊說
    有一個工程，問說是否要承包，伊哥哥說甲○○有說這個工
    程是台糖及中興紡織的案件，伊哥哥問說是否要給訂金，伊
    說好，所以才有開一千萬元出去的事情；八十九年四月十四
    日簽保證協議書那天伊還沒有回來，伊大約是二、三天後回
    來，四月十六日在天成飯店，伊哥哥請甲○○出來，那時他
    的名字是王宇立，名片也是這樣記載的，當時有蔡英三、甲○○、丁○○還有丙○○及伊太太等人，甲○○介紹丁○○
    是他的太太，丙○○是他的秘書，然後就講本案的案情，因
    為伊等很注意背後的背景，怕承包拿不到錢，伊有特別問甲○○，他向伊說這是中興紡織及台糖有投資的案子，還說二
    個月後可以開挖的執照就會出來；伊哥哥是在八十九年四月
    十四日簽約時，就先把一千萬元給乙○○了，後來伊等在八
    十九年四月十七日時，再交給乙○○四千萬元，因為這件工
    程是約定押金五千萬元，伊哥哥打電話給伊時，伊就請哥哥
    先拿一千萬元，等伊回來再補四千萬元，當天伊有問乙○○
    是否中興紡織有投資，他明確的說中興紡織有投資，也有說
    二個月內執照會下來，八十九年四月十七日補四千萬元時，
    是由甲○○先介紹徐文選是總經理，然後叫徐文選向伊等解
    釋工程的事情，牆壁掛了很多開工的照片，徐文選介紹牆壁
    上開挖照片上的人，都是台糖或是中興的，乙○○也坐在旁
    邊聽，本來簽約說二個月以後執照才會下來，但二個月後他
    們就搬家了，伊哥哥也找不到他們，伊就問徐文選執照下來
    沒有，後來有什麼事情伊都直接找徐文選，因為他是總經理
    ；伊告被告是因為根本沒有中興的投資，被告三人也沒有將
    五千萬元的押金返還，另外給甲○○的三百萬元也沒有還，
    那三百萬元不是佣金，甲○○是說他是背後老闆可以左右等
    語【見原審九十一年度易字第九○五號卷（一）九十二年一
    月九日訊問筆錄】；告訴人戊○○於原審審理中具結指證稱
    ：伊是透過蔡英三介紹而認識甲○○，當時他是用王宇立之
    名片，說有鳳山世貿的工程可以給伊等做，簽約之前都是與
    甲○○接洽的，都在天成飯店一樓咖啡廳，後來才透過甲○○去鳳山世貿公司簽協議書，簽協議書前有拿一些規劃報告
    書給伊等看，還有說中興及台糖都有投資參加；簽約當天是
    由甲○○介紹到鳳山世貿公司，由徐文選出來主導公司的介
    紹，都是由徐文選做簡報，乙○○出來以後，也有介紹公司
    的狀況，乙○○及徐文選伊都是在簽約當天第一次見到，壬○○先開了一千萬元，伊只知道共付了五千萬元，後來錢都
    沒有還等語【見原審九十一年度易字第九○五號卷（二）九
    十二年二月十三日訊問筆錄、卷（四）九十三年九月二十三
    日審理筆錄】；又證人蔡英三於原審審理中具結證稱：伊是
    本件戊○○、癸○○、壬○○與鳳山世界貿易公司簽訂保證
    協議書乙事之介紹人，伊是先在外面有聽到自稱王宇立之人
    說鳳山世貿公司工程要發包，要找一家工程公司來承包，伊
    先到鳳山公司求證，也就是中興紡織大樓十九樓，甲○○掛
    了很多照片在會議室，甲○○有告訴伊說鳳山世貿是中興紡
    織關係企業，所以他們在中興紡織大樓有辦公室，他說裡面
    的股東都與中興紡織有關係，董事長與中興紡織周董事長也
    有姻親關係，他們會計有互相往來，伊問甲○○工程有無發
    出去，他說還在爭求之中，剛好伊同學壬○○與其弟癸○○
    對此工程有興趣，伊就介紹他們再商談；簽約的詳細日期伊
    不記得，伊只記得在八十九年間，壬○○帶著一千萬的票跟
    他嫂子到世貿中心十九樓簽約，當天現場有乙○○及徐文選
    、甲○○等人，過了幾天，戊○○、癸○○、壬○○、癸○○的太太都到鳳山公司，鳳山公司有乙○○、王宇立、徐文
    選等在場，癸○○他們就把支票交給對方簽收；事後甲○○
    還叫伊轉達給壬○○，說還要申請執照的規費，就到天成飯
    店的咖啡廳，當時有伊、壬○○、癸○○及癸○○的太太，
    對方是甲○○及二位王小姐，壬○○與癸○○交一張支票給
    甲○○及王小姐，事後伊才知道支票面額是三百萬元，本件
    介紹工程時並沒有約定佣金數目，也沒有寫下白紙黑字，只
    有口頭講說等工程動工，鳳山公司有給工程費用後，照工程
    進度再分次拿佣金，但工程都還沒有動工，伊也還沒有拿到
    任何佣金，甲○○也從來沒有告知伊他向告訴人拿的款項是
    佣金等語【見原審九十一年度易字第九○五號卷（一）九十
    二年五月二十一日訊問筆錄】，告訴人及證人等業已分別指
    證八十九年四月間，因甲○○而得知鳳山世貿公司上述開發
    計劃工程時，甲○○即曾表示鳳山世貿公司是中興紡織公司
    之關係企業，裡面的股東都與中興紡織有關係，又八十九年
    四月十四日、四月十七日告訴人到鳳山世貿公司簽訂保證協
    議書及付款時，有乙○○、徐文選、甲○○在場，分別自稱
    或經介紹係鳳山世貿公司之董事長、總經理、地下董事長，
    甲○○並稱公司是其等合夥，告訴人經告知上述計劃有中興
    紡織公司參與、開挖執照二個月內會下來，簽約並交付共計
    五千萬元之權利保證金，由乙○○收受支票；另甲○○於八
    十九年五月間透過蔡英三告知壬○○，申辦執照另須花費，
    壬○○等人因而交付三百萬元之支票予甲○○等情明確，並
    有告訴人提出被告乙○○、甲○○與共同被告徐文選等使用
    之「乙○○」「徐向賢」「王宇立」名片各一紙（分別記載
    擔任鳳山世貿之董事長、副總經理、董事），及鳳山世貿公
    司與壬○○八十九年四月十四日之保證協議書（記載「甲方
    負責於民國八十九年六月三十日前取得本案合法開發興建相
    關執照．．（或因行政作業延誤可延期六十天）」等語）、
    如附表（二）所示之各紙支票（如附表（二）１之三紙支票
    記載受款人及簽收人均為乙○○，如附表（二）２之支票記
    載「王宇立『代』親筆，８９、５、１０」）、鳳凰城購物
    中心投資計畫說明書節本、中興票券金融大樓租賃契約書、
    律師函等件【見八十九年度他字第四九七七號卷第七至二五
    頁】可證。
(２)被告等雖供稱告訴人之指訴不實，惟核諸告訴人於警訊、偵
    查及原審審理中之指證，所述情節大要洵屬相符，並無矛盾
    不一致，且與證人蔡英三之證詞及前述證物所示各情亦無不
    合之處，被告等空言指摘告訴人之指訴為虛妄，尚無可採。
２、次查告訴人壬○○等人雖於甲○○與其等接洽上述開發計劃
    工程，及嗣後簽訂保證協議書時，受告知有中興紡織公司參
    與投資，因而與鳳山世貿公司訂約及付款，惟：
(１)查鳳山世貿公司並無中興紡織公司之股份、中興紡織公司亦
    未參與投資「大寮工商綜合區」開發計劃乙情，為被告等所
    自承，並有卷附中興紡識公司八十九年十二月十三日八十九
    興業字第○二七七號函稱該公司並未投資鳳山世貿公司「大
    寮工商綜合區」之開發案等語可稽，足見本件告訴人受告知
    中興紡織公司有參與投資等情，顯為不實；且此情自為具鳳
    山世貿公司董事身分之被告乙○○與共同被告徐文選所明知
    ，而如前述鳳山世貿公司「大寮工商綜合區」之開發計劃係
    由被告甲○○負責對外招攬工程，甲○○除與鳳山世貿公司
    在同一辦公處所辦公，對外亦以不實之鳳山世貿公司董事身
    分自居，甲○○並自承鳳山世貿公司董事之名片係徐文選印
    製予其使用，均如前述，而被告甲○○甚且向本件告訴人稱
    鳳山世貿公司為其與乙○○等合夥，其係地下董事長等情，
    顯見甲○○與鳳山世貿公司關係極為密切，難認其對上情為
    不知。
(２)另查告訴人壬○○等人因被告甲○○於八十九年五月間稱鳳
    山世貿公司就上述開發計劃申辦執照需花費，故於簽訂保證
    協議書後，另交付如附表（二）２所示之三百萬元支票予被
    告甲○○，亦據告訴人指證明確；被告甲○○雖辯以：上開
    支票係壬○○等人因其介紹上述開發計劃工程而支付之佣金
    ，本來說好是一千萬元，但後來只給了三百萬元云云，惟查
    本件告訴人均否認該三百萬元為佣金，並指訴被告甲○○向
    其等聲稱鳳山世貿公司係伊與乙○○等合夥，係地下董事長
    、可以左右工程等情，而被告甲○○復未提出其與告訴人壬○○等人有佣金約定之任何憑證，且證人蔡英三亦證稱甲○○透過其向告訴人轉知付款之訊息時，並未提及佣金事宜，
    本件工程都還沒有動工，伊也沒有拿到任何佣金等語，另依
    卷附如附表（二）２所示之三百萬元支票一紙【見八十九年
    度他字第四九七七號卷第六頁】，其上記載「鳳山世貿公司
    」「王宇立『代』親筆」等詞，如上述款項係告訴人支付予
    甲○○之佣金，甲○○何以須書寫「代」字？至被告甲○○
    聲請訊問之證人丁○○雖於原審審理中證稱：甲○○所收取
    之上開款項是介紹費云云，惟又證稱伊是聽甲○○講的等語
    【見原審九十一年度易字第九○五號卷（二）九十二年十二
    月二日審理筆錄】自無法以之作為有利於甲○○之認定，其
    在本院審理中證稱：「（簽訂協議書前，甲○○與林益充有
    無談到傭金一事？）有，因為甲○○僅是介紹人，他不是鳳
    山公司的人。（你是親耳聽到這談傭金一事？在簽協議書之
    前或之後？）是的。談是在簽約之前。．．．（後來林益充
    給甲○○多少傭金？）九百萬元。（當時就是交付這幾張支
    票？《提示》）是的。我當時在場。（當時林益充有無親口
    表示這些支票用途？）有，他表示是傭金。．．．（甲○○
    有帶壬○○、癸○○去鳳山工談這個工程？）有，因為甲○○僅是介紹人，所以必須帶他們去鳳山公司。（你是否知道
    甲○○介紹工程給壬○○、癸○○，有無談到傭金一事？）
    有，因為甲○○就是介紹人，所以有談到傭金一事。而壬○○等人也同意。．．．（你是否知道他們約定的傭金金額？
    ）有，但金額我忘了，好像是三千萬。（後還壬○○等人有
    無給甲○○傭金？如有，金額是多少？）有，他們給他三百
    萬傭金，是支票。．．．（交付的時候，壬○○等人有無表
    示這三百萬支票是何用途？）有表示是傭金，而要甲○○簽
    代收。」各等語（見本院九十四年十月六日審判筆錄），均
    核與上述調查證據所顯示之事實不符，應不足採。另證人丙○○（丁○○之妹）在本院審理中證稱：「（八十九年間壬○○與鳳山公司簽約的事你是否知情？）我不知情，我也沒
    辦法記得該事，我僅是偶而去找我姐姐。（你是否記得壬○○等人有拿三百萬支票給甲○○一事？）我不記得了，我僅
    是偶而與我姐姐碰面，聊聊家裡的事。（當時在天成飯店有
    交付這三百萬支票，你有無在現場？）我不記得了。」等語
    ，則顯不能為被告甲○○有利之證明，足見本件告訴人壬○○等人願支付上述款項，亦係因前述受不實之告知，而相信
    與鳳山世貿公司訂約可取得工程動工，即可獲取利潤亦甚明
    ，被告甲○○上開所辯，顯無可採。
(３)本件告訴人受告知上述開發計劃有中興紡織公司參與投資，
    為被告等所明知之不實事項，被告等顯有以此為詐術之方法
    對告訴人施用詐術之行為甚明。
３、又就鳳山世貿公司之資力情況而論：
(１)I查鳳山世貿公司於八十七年十一月十三日即成為拒絕往來
    戶，於八十八年九月間並向實際並無支付能力之職員古源良
    借票，而由古源良陸續簽發面額共計六千餘萬元之支票以償
    還林益充等人，經一再換票後，嗣仍於八十九年四月十五日
    提示後退票等情，已如前述；II又依卷附財政部高雄市國稅
    局九十三年八月十二日財高國稅資字第○九三○○五五五八
    二號函、財政部台北市國稅局松山分局九十三年八月二十七
    日財北國稅松山分局，分別檢附之鳳山世貿公司八十八、八
    十九年度營利事業所得稅結算申報損益表及資產負債表【見
    原審九十一年度易字第九○五號卷（四）第二至五頁、第一
    八至一九頁】所示，該公司之全年所得額均為負值；III再參
    諸前述古源良、甲○○等均稱鳳山世貿公司積欠其等債務，
    而各提出之卷附債權確認證明書（古源良）【見九十一年度
    偵字第一四一號卷第一七六頁】、切結書及支票（甲○○）
    【見原審九十一年度易第九○五號卷（一）第五○至七二頁
    】等件，分別記載鳳山世貿公司積欠古源良自八十九年十一
    月迄九十一年三月薪資共計十七個月，及由古源良簽發、鳳
    山世貿公司背書之支票，於八十八、八十九年間陸續退票等
    情，均足認定鳳山世貿公司與告訴人壬○○等人接觸期間，
    資力確屬不足。
(２)綜上所述，告訴人受告知有中興紡織公司參與投資，惟上述
    開發計畫並無中興紡織公司參與，且鳳山世貿公司之資力不
    足，告訴人誤認鳳山世貿公司之財務狀況健全，與鳳山世貿
    公司訂約之利潤可期而交付款項，顯屬陷於錯誤而交付財物
    ，甚為明確。
４、再就被告等之參與情形而論：
(１)就犯罪事實一（二）１部分：
　(1)查告訴人壬○○等人於八十九年四月十四日與鳳山世貿公司
    簽訂保證協議書，並依約各於八十九年四月十四日、四月十
    七日交付如附表（二）１所示之面額各為一千萬、二千萬、
    二千萬元，總計為五千萬元作為權利保證金之支票三紙，均
    由乙○○收受，嗣如附表（二）１ａ所示之一千萬元支票，
    於八十九年四月十五日在乙○○台灣銀行帳號000000
    000000號帳戶提示兌現，於同日轉帳一千萬元至徐文
    選華南商業銀行新生分行帳號000000000000號
    帳戶，於同日即由該徐文選帳戶提領一千萬元；又如附表（
    二）１ｂ所示之二千萬元支票，於八十九年四月十七日亦在
    乙○○台灣銀行帳號000000000000號帳戶提示
    兌現，於同日即由該乙○○帳戶提領一千萬元，另一千萬元
    則於八十九年四月十八日轉帳至徐文選華南商業銀行新生分
    行帳號000000000000號帳戶，於同日即由該徐
    文選帳戶提領一千萬元；再如附表（二）１ｃ所示之二千萬
    元支票，於八十九年五月三十日在乙○○華南商業銀行新生
    分行帳號000000000000號帳戶提示兌現，於同
    日及隔日即分別由該乙○○帳戶提領八百零五萬元、一千零
    九十萬元等情，有台支支票存取款憑條、一定金額以上通貨
    交易及疑似洗錢交易登記備查簿、台灣銀行九十二年八月十
    九日營（二）優字第○九二○○○六九二五一號函檢附之乙○○帳戶交易明細、華南商業銀行新生分行九十二年十一月
    十日（九二）華生存字第五○三號函、九十三年二月二十三
    日（九三）華生存字第五四號函檢附之乙○○及徐文選帳戶
    交易明細、存取款憑條、提款登記備查簿等件【見八十九年
    度他字第四九七七號卷第二六二至二六八頁、九十年度偵字
    第一一七三七號卷第二○至二六頁、原審九十一年度易字第
    九○五號卷（二）第一三八至一四○、二一○至二一二頁、
    同上卷（三）第一○五至一一二頁】，而就上開五千萬元之
    款項，被告乙○○雖辯稱公司財務實際均由徐文選掌控，伊
    並未親自經手云云，共同被告徐文選則辯稱伊帳戶內之金錢
    都是公家用了云云，惟查前述支票分別於被告乙○○及徐文
    選之帳戶兌現、轉帳、提領，乃不爭之事實，且據鳳山公司
    職員古源良於原審審理中就犯罪事實一（二）部分以證人身
    分作證時，證稱：伊僅受指示提領如附表（二）１ｃ所示之
    二千萬元支票兌現後之八百零五萬元、一千零九十萬元，其
    中六百萬元還給方德福，一千餘萬元交給徐文選，其餘伊不
    知道等語【見原審九十一年度易字第九○五號卷（二）九十
    二年九月九日訊問筆錄】，並有八十九年六月二日鳳山世貿
    公司歸還方德福六百萬元之收據一紙可參【見九十年度他字
    第二六二五號卷第八四頁】，而古源良於原審審理中雖曾另
    提出記帳單二紙【見同上卷第七○、七一頁】，惟據古源良
    供陳：伊平常只有幫忙零用金記帳，上開記帳紙伊是根據徐
    文選告知記起來的，沒有任何會計憑證等語【見同上卷原審
    九十二年五月二十一日訊問筆錄】，該二紙記帳單之真實性
    顯尚有可疑，則本件由告訴人壬○○等人所交付，分別於被
    告乙○○及徐文選之帳戶兌現、轉帳、提領之五千萬元，除
    前述如附表（二）１ｃ所示支票兌現後，經古源良證述部分
    之資金流向尚明外，其餘之資金流向均屬不明，被告乙○○
    與共同被告徐文選以前詞辯稱告訴人所交付之五千萬元，與
    其無關云云，均難採信。
  (2)又告訴人壬○○等人於八十九年四月十四日與鳳山世貿公司
    簽訂保證協議書，並依約於交付如附表（二）１所示之面額
    總計為五千萬元之支票，經查鳳山世貿公司係透過被告甲○○與告訴人接洽，甲○○向告訴人出示者為不實之「鳳山世
    貿公司『董事』王宇立」之名片，並表示鳳山世貿公司是中
    興紡織公司之關係企業，及陪同告訴人至鳳山世貿公司簽訂
    保證協議書；又告訴人於八十九年四月十四日、四月十七日
    簽約及付款時，乙○○、徐文選、甲○○均在場，分別自稱
    或經介紹係鳳山世貿公司之董事長、總經理、地下董事長，
    甲○○且稱鳳山世貿公司是伊與乙○○等合夥，徐文選則負
    責介紹開發計劃案工程，乙○○亦有介紹公司狀況；而告訴
    人經告知上述開發計劃有中興紡織公司參與投資之不實事項
    ，陷於錯誤而簽約及付款時，支票係由乙○○收受，嗣於被
    告乙○○及徐文選之帳戶兌現、轉帳、提領，除部分用以償
    付鳳山世貿公司之債權人方德福外，其餘資金之流向不明，
    均如前述，由本件告訴人壬○○等人訂約之緣起、與甲○○
    洽談之經過、簽約當日之在場人及其等所使用之身分、收受
    支票之人、支票兌現後之資金流向等情綜合以觀，堪認被告
    乙○○、徐文選、甲○○，就犯罪事實一（二）１，即告訴
    人壬○○等人受詐騙而於八十九年四月十四日、四月十七日
    與鳳山世貿公司簽訂保證協議書及交付如附表（二）１所示
    之支票乙節，確有意圖為鳳山世貿公司及自己不法之所有之
    犯意聯絡，而相互利用他人之行為以為犯罪之分擔，共同為
    詐欺犯行甚明。
(２)就犯罪事實一（二）２部分：告訴人壬○○等人因被告甲○○於八十九年五月間稱鳳山世貿公司就上述開發計劃申辦執
    照需花費，故於簽訂保證協議書後，另交付如附表（二）２
    所示之三百萬元支票予被告甲○○等情，被告甲○○雖辯稱
    上開款項係告訴人壬○○等人給付其之佣金，其他被告亦均
    否認與其等有何關聯，惟業據告訴人壬○○等人及證人蔡英
    三如前述之指證，申辦執照費用之事係被告甲○○所聲稱，
    告訴人係於簽訂保證協議書之後，另在天成飯店交付三百萬
    元支票予甲○○及其女性友人丁○○，支票係由甲○○簽收
    等情甚詳，且被告甲○○自承如附表（二）２所示之三百萬
    元支票兌現後，是其收取款項，其並未將款項交予其他人等
    語【見原審九十一年度易字第九○五號卷（二）九十二年十
    二月二日審理筆錄】，由本件告訴人壬○○等人交付支票之
    緣由、收受支票之人及支票兌現後之資金流向等情綜合以觀
    ，足認有關犯罪事實一（二）２部分，被告甲○○與其他被
    告間並無犯意之聯絡，此部分乃被告甲○○意圖為自己不法
    之所有，所為之詐欺犯行亦甚明。
５、綜合以上各節所述，告訴人壬○○等人因受告知「大寮工商
    綜合區」開發計劃，有中興紡織公司參與投資之不實事項，
    誤認鳳山世貿公司之財務狀況健全，與鳳山世貿公司訂約之
    利潤可期而交付如附表（二）所示之各紙支票，係遭詐騙，
    陷於錯誤而交付財物；又被告乙○○、甲○○與共同被告徐
    文選就犯罪事實（二）１部分，有犯意之聯絡及行為之分擔
    ，均為共同正犯，至犯罪事實（二）２部分，被告甲○○未
    與他人有犯意之聯絡，乃其個人犯行等情，洵堪認定。
(四)本院依被告乙○○所函查或函調之高雄縣政府九十四年五月
    十六日府建工字第○九四○○八九九五一號函、台灣糖業公
    司資產管理中心九十四年六月六日資用字第○九四○○○三
    五八四號函及提供相關資料影本、高雄農田水利會九十四年
    六月二十四日高農水管字第○九四○二○○五九一號函及檢
    附相關文件影本一宗、經濟部九十四年六月十七日經商字第
    ○九四○○○九九七五○號函及檢送該部審核鳳山世界貿易
    中心股份有限公司申請於高雄縣大寮鄉開發設置工商綜合區
    案當次審查委員會會議記錄及推薦函影本各一份、內政部九
    十四年六月三十日台內中營字第○九四○○○六九三四號函
    撿送該部都市計畫委員會審議「變更大坪頂以東地區都市計
    畫案（部分農業區為工商綜合專用區及生態綠地）案」相關
    資料乙宗，均不能證明被告等無上揭犯行。
(五)綜上所述，顯見被告等上揭否認有詐欺犯行之辯稱，均屬圖
    卸刑責之詞，應均不足採，其等上揭犯罪事實一（一）（二
    ）部分之罪證明確，犯行均堪認定。被告乙○○聲請再開辯
    論，俾與告訴人等能有較充裕時間積極為和解之洽商，核無
    必要。
二、核被告乙○○、甲○○與徐文選、庚○○、古源良所為，均
    係犯刑法第三百三十九條第一項之詐欺取財罪。被告乙○○
    、甲○○與徐文選、庚○○就犯罪事實一（一）１部分之犯
    行；被告乙○○與徐文選、古源良就犯罪事實一（一）３部
    分之犯行；被告乙○○、甲○○與徐文選就犯罪事實一（二
    ）１部分之犯行，各有犯意之聯絡及行為之分擔，均為共同
    正犯。被告乙○○所犯犯罪事實一（一）１、３及（二）１
    之多次犯行；被告甲○○上開犯罪事實一（一）１、２及（
    二）１、２之多次犯行，均時間緊接，方法相同，各觸犯構
    成要件相同之罪名，顯各係基於概括犯意為之，均應依連續
    犯之規定，各論以詐欺取財一罪。公訴人雖僅對被告乙○○
    、甲○○與徐文選，就犯罪事實一（二）部分（即被害人壬○○、癸○○、戊○○部分）提起公訴（九十年度偵字第一
    一七三七號《被告乙○○、甲○○、徐文選》），因本件被
    告乙○○就犯罪事實一（一）部分之犯罪（即告訴人林益充
    、辛○○部分），與其等經起訴論罪科刑之犯罪事實一（二
    ）部分（即告訴人壬○○、癸○○、戊○○部分），有連續
    犯之關係，並經檢察官移請原審併案處理（九十一年度偵字
    第一四一號《被告乙○○、徐文選、甲○○》），依法自應
    就其等所犯裁判上一罪之犯罪事實一（一）部分，一併加以
    裁判。惟被告乙○○係民國二年五月四日生有其年籍記載可
    稽，行為時已屆滿八十歲，應依刑法第十八條第二項規定減
    輕其刑。原審分別論處被告乙○○、甲○○共同連續詐欺取
    財之罪刑，該被告二人均矢口否認犯罪分別指摘原判決不當
    ，固均無可取，惟鳳山世貿公司負責人乙○○及林總公司負
    責人林益充係於八十六年十一月二十五日簽訂協議書，有該
    協議書附卷可稽，原判決理由欄多處記載係八十六年十一月
    十五日簽訂協議書（見原判決第十二、十六、十七、十八、
    十九、二十一、二十四、二十五頁）且原判決附表（二）１
    Ｃ所示支票金額為二千萬元，原判決載為一千萬元，已有錯
    誤，又被告乙○○行為時已滿八十歲，原判決未依刑法第十
    八條第二項減輕其刑，亦欠允洽，原判決既有上揭可議之處
    ，自仍應由本院將原判決關於乙○○、甲○○部分予以撤銷
    改判。審酌被告乙○○、甲○○與徐文選、庚○○、古源良
    ，均不思循合法正當途徑獲得財富，竟運用智慧於不當之途
    ，且告訴人等所受詐騙之金額均甚鉅，被告乙○○、甲○○
    於犯罪後均矢口否認犯行，毫無悔意，且其等分別擔任鳳山
    世貿公司之董事長及僭稱董事，鳳山世貿公司主要由其等及
    徐文選與告訴人接洽或簽約，被告乙○○於與告訴人簽約時
    均以鳳山世貿公司代表人身分出席，告訴人所付款項亦由其
    代表收受，且多紙支票於其私人帳戶兌現後，資金流向尚屬
    不明，被告甲○○則向告訴人接洽介紹上述開發計劃工程，
    暨被告等之品行、犯罪之動機、目的、手段、生活狀況、智
    識程度、犯罪情節輕重等一切情狀，分別量處如主文第二、
    三項所示之刑，以資懲儆。姑念被告乙○○未曾受有期徒刑
    之宣告，有本院被告前案紀錄表附卷可稽，且其現已屆滿九
    十二歲，又罹中度聽障有殘障手冊可稽，年老體衰，不適宜
    入監執行，其經此受刑之宣告，當知警惕信無再犯之虞，爰
    併予宣告緩刑三年，以勵自新。
三、至證人己○○於本院陳稱：八十九年被告乙○○擔任鳳山公
    司的董事長，拿他本人的鳳山公司未上市股票做擔保（股票
    六張，面額共計六百萬元），並以鳳山公司名義開立借據向
    我借款六百萬元，說十五天後要歸還，但事實沒有，因認被
    告乙○○此部份亦犯有刑法第三百三十九條第一項之詐欺取
    財罪嫌云云，訊據被告乙○○堅詞否認有此部份犯行，而依
    證人己○○之指訴，亦難認被告乙○○有何對其施用詐術之
    情事，且證人己○○亦曾以同一事實向臺灣臺北地方法院檢
    察署提出告訴，經該署檢察官移送原審併辦，經原審認為不
    構成詐欺取財罪與被告另外所犯詐欺取財有罪部分無裁判上
    一罪關係，退回原移送機關另行處理，證人己○○此部份指
    訴被告乙○○犯罪尚屬不能證明，與本案並無裁判上一罪之
    關係，本院無從一併加以裁判，併予敘明。
據上論斷，應依刑事訴訟法第三百六十九條第一項前段、第三百
六十四條、第二百九十九條第一項前段，刑法第二十八條、第五
十六條、第三百三十九條第一項、第十八條第二項、第七十四條
第一款，罰金罰鍰提高標準條例第一條前段，判決如主文。
本案經檢察官張啟彬到庭執行職務。
中　　華　　民　　國　　94　　年　　12　　月　　29　　日
　　　　　　　　　刑事第六庭審判長法　官　許國宏
                                  法　官　吳啟民
                            　　　法　官  楊貴志
以上正本證明與原本無異。
不得上訴。
                                  書記官  林蓓瑜
中　　華　　民　　國　　95　　年　　1 　　月　　2 　　日
附錄：本案論罪科刑法條全文
刑法第三百三十九條
意圖為自己或第三人不法之所有，以詐術使人將本人或第三人之
物交付者，處五年以下有期徒刑、拘役或科或併科一千元以下罰
金。
以前項方法得財產上不法之利益或使第三人得之者，亦同。
前二項之未遂犯罰之。
附表（一）：（即告訴人林益充、辛○○部分）
編號１、犯罪事實一（一）１
（告訴人林益充於八十六年十一月二十五日簽訂協議書而交付三
  千萬元）
（犯罪人：被告乙○○、甲○○與共同被告徐文選、庚○○）
┌──┬──────────┬──────┬───────┬──────┐
│編號│　票據號碼　　　　　│　發票日　　│　 金額　　　 │　 發票人　 │
├──┼──────────┼──────┼───────┼──────┤
│ ａ │ＣＮ0000000號│八十六年十二│一千五百萬元  │林總公司    │
│　　│　　　　　　　　　　│月十五日　　│　            │　　        │
│    │                    │            │              │            │
├──┼──────────┼──────┼───────┼──────┤
│ ｂ │ＣＮ0000000號│八十六年十二│一千五百萬元  │林總公司　　│
│　　│　                  │月十五日    │　　　　　　  │　　　　　　│
└──┴──────────┴──────┴───────┴──────┘
編號２、犯罪事實一（一）２
（告訴人林益充於簽訂協議書後交付甲○○所謂董事吃紅一千萬
  元）
（犯罪人：被告甲○○）
┌──┬──────────┬──────┬───────┬──────┐
│編號│　票據號碼　　　　　│　發票日　　│　 金額　　　 │　 發票人　 │
├──┼──────────┼──────┼───────┼──────┤
│ ａ │ＣＮ0000000號│八十六年十二│一百五十萬三千│林總公司    │
│　　│　　　　　　　　　　│月十五日　　│元            │　　        │
├──┼──────────┼──────┼───────┼──────┤
│ ｂ │ＣＮ0000000號│八十六年十二│一百五十萬三千│林總公司　　│
│　　│　                  │月十五日    │元            │　　　　　　│
│    │                    │            │　　　　　　  │            │
├──┼──────────┼──────┼───────┼──────┤
│ ｃ │ＣＮ0000000號│八十六年十二│一百五十萬三千│林總公司    │
│　　│　　　　　　　　　　│月十五日　　│元            │　　        │
│    │                    │            │　            │            │
├──┼──────────┼──────┼───────┼──────┤
│ ｄ │ＣＮ0000000號│八十六年十二│一百五十萬三千│林總公司　　│
│　　│　                  │月十五日    │元            │　　　　　　│
│    │                    │            │　　　　　　  │            │
├──┼──────────┼──────┼───────┼──────┤
│ ｅ │ＣＮ0000000號│八十六年十二│一百四十九萬四│林總公司    │
│　　│　　　　　　　　　　│月十五日　　│千元          │　　        │
│    │                    │            │　            │            │
├──┼──────────┼──────┼───────┼──────┤
│ ｆ │ＣＮ0000000號│八十六年十二│一百四十九萬四│林總公司　　│
│　　│　                  │月十五日    │千元          │　　　　　　│
│    │                    │            │　　　　　　  │            │
└──┴──────────┴──────┴───────┴──────┘
編號３、犯罪事實一（一）３
（告訴人林益充、辛○○於八十七年六月十五日簽訂工程預約合
  約書而交付三千萬元、及四千萬元履約保證金支票）
（犯罪人：被告乙○○與共同被告徐文選、古源良）
┌──┬──────────┬──────┬───────┬──────┐
│編號│　票據號碼　　　　　│　發票日　　│　 金額　　　 │　發票人 　 │
├──┼──────────┼──────┼───────┼──────┤
│ ａ │ＡＲＰ0000000│八十七年六月│  三千萬元    │　辛○○    │
│　　│號                  │十三日　　  │　            │　　        │
├──┼──────────┼──────┼───────┼──────┤
│ ｂ │ＣＮ0000000號│八十七年十月│  四千萬元    │  林總公司　│
│　　│　                  │三十一日    │　　　　　　  │　　　　　　│
└──┴──────────┴──────┴───────┴──────┘
編號４、被告古源良為鳳山世貿公司簽發之還款支票
┌──┬──────────┬──────┬───────┬──────┐
│編號│　票據號碼　　　　　│　發票日　　│　 金額　　　 │　發票人　  │
├──┼──────────┼──────┼───────┼──────┤
│ ａ │ＬＡ0000000號│八十九年四月│三百五十萬元　│  古源良    │
│　　│　　　　　　　　　　│十五日　　　│　　　　　　　│　　        │
├──┼──────────┼──────┼───────┼──────┤
│　　│ＬＡ0000000號│八十九年四月│三千一百三十四│  古源良    │
│ ｂ │　　　　　　　　　　│十五日　　　│萬八千九百零四│　　        │
│　　│　　　　　　　　　　│　　　　　　│元　　　　　　│　　　　　　│
├──┼──────────┼──────┼───────┼──────┤
│ ｃ │ＬＡ0000000號│八十九年四月│六百萬元　　　│  古源良    │
│　　│　　　　　　　　　　│十五日　　　│　　　　　　　│　　        │
├──┼──────────┼──────┼───────┼──────┤
│ ｄ │ＬＡ0000000號│八十九年四月│三百五十萬元　│  古源良    │
│　　│　　　　　　　　　　│十五日　　　│　　　　　　　│　　        │
├──┼──────────┼──────┼───────┼──────┤
│ ｅ │ＬＡ0000000號│八十九年四月│二百五十萬元　│  古源良    │
│　　│　　　　　　　　　　│十五日　　　│　　　　　　　│　　        │
├──┼──────────┼──────┼───────┼──────┤
│ ｆ │ＬＡ0000000號│八十九年四月│六百二十二萬四│  古源良    │
│　　│　　　　　　　　　　│十五日　　　│千七百九十五元│　　        │
├──┼──────────┼──────┼───────┼──────┤
│ ｇ │ＬＡ0000000號│八十九年四月│三百十一萬九千│  古源良    │
│　　│　　　　　　　　　　│十五日　　　│四百五十二元　│　　        │
├──┼──────────┼──────┼───────┼──────┤
│ ｈ │ＬＡ0000000號│八十九年四月│三百十一萬九千│  古源良    │
│　　│　　　　　　　　　　│十五日　　　│四百五十二元　│　　        │
├──┼──────────┼──────┼───────┼──────┤
│ ｉ │ＬＡ0000000號│八十九年四月│三百十一萬九千│  古源良    │
│　　│　　　　　　　　　　│五日　　　  │四百五十二元　│　　        │
├──┼──────────┼──────┼───────┼──────┤
│ ｊ │ＬＡ0000000號│八十九年四月│三百十一萬九千│  古源良    │
│　　│　　　　　　　　　　│十五日　　　│四百五十二元　│　　        │
├──┼──────────┼──────┼───────┼──────┤
│ ｋ │ＬＡ0000000號│八十九年四月│一百三十三萬元│  古源良    │
│  　│　　　　　　　　　　│十五日　　　│　　　　　　　│　　        │
└──┴──────────┴──────┴───────┴──────┘
附表（二）：（即告訴人壬○○、癸○○、戊○○部分）
編號１、犯罪事實一（二）１
（告訴人壬○○等人於八十九年四月十四日簽訂保證協議書而交
  付五千萬元）
（犯罪人：被告乙○○與共同被告徐文選、甲○○）
┌──┬──────────┬──────┬───────┬──────┐
│編號│　票據號碼　　　　　│　發票日　　│　 金額　　　 │　 發票人　 │
├──┼──────────┼──────┼───────┼──────┤
│ ａ │ＢＢ0000000號│八十九年四月│　一千萬元　　│ 蔡龔贊     │
│　　│　　　　　　　　　　│十四日      │　            │（合作金庫　│
│    │                    │　　        │              │　台支支票）│
├──┼──────────┼──────┼───────┼──────┤
│ ｂ │ＢＢ0000000號│八十九年四月│　二千萬元    │ 蔡龔贊　　 │
│　　│　                  │十七日      │　　　　　　  │（合作金庫  │
│    │                    │            │              │  台支支票）│
├──┼──────────┼──────┼───────┼──────┤
│ ｃ │ＡＡ0000000號│八十九年五月│　二千萬元    │ 蔡謝淑美　 │
│　　│　                  │三十一日    │　　　　　　  │　          │
└──┴──────────┴──────┴───────┴──────┘
編號２、犯罪事實一（二）２
（告訴人壬○○等人於八十九年五月十日交付甲○○所謂辦照費
  三百萬元）
（犯罪人：被告甲○○）
┌──┬──────────┬──────┬───────┬──────┐
│編號│　票據號碼　　　　　│　發票日　　│　 金額　　　 │　 發票人　 │
├──┼──────────┼──────┼───────┼──────┤
│ ａ │ＡＡ0000000號│八十九年五月│　三百萬元　　│ 蔡謝淑美   │
│　　│　　　　　　　　　　│十日        │　            │            │
└──┴──────────┴──────┴───────┴──────┘
